【裁判字號】    99,家訴,44
【裁判日期】    990504
【裁判案由】    確認婚姻關係不成立
【裁判全文】
臺灣桃園地方法院民事判決              99年度家訴字第44號
原      告  甲○○
訴訟代理人  姜震律師
被      告  乙○○原名黃月妃.
上列當事人間確認婚姻關係不成立事件，於民國99年4月9日言詞
辯論終結，本院判決如下：
    主      文
確認原告與被告間婚姻不成立。
訴訟費用由原告負擔。
    事實及理由
一、原告主張：兩造於民國91年10月24日至戶政事務所辦理結婚
    登記，以結婚證書所載91年9 月28日為兩造結婚日期，然兩
    造未舉行公開結婚儀式及有二人以上之證人，亦未邀親友參
    加婚宴及拍婚紗照。結婚證書上主婚人（被告之姐夫）、證
    婚人（被告之姐）、介紹人（友人）均係請當時同在辦公室
    之該親友簽署，故兩造間之婚姻並不具備法定要件而不成立
    ，為此提起本訴，請求判決確認兩造婚姻關係不成立等語，
    並聲明如主文所示。
二、被告則以：同意原告的主張。
三、按「確認法律關係之訴，非原告有即受確認判決之法律上利
    益者，不得提起之。」，民事訴訟法第247條第1項前段定有
    明文。所謂即受確認判決之法律上利益，係指法律關係之存
    否不明確，原告主觀上認其在法律上之地位有不妥之狀態存
    在，且此種不妥之狀態，能以確認判決將之除去者而言（最
    高法院52年臺上字第1240號判例參照）。本件兩造戶籍上確
    有結婚登記，有戶籍謄本可稽，則依原告之主張，兩造間於
    私法上之身分關係尚非明確，而有與實情不符之狀態存在，
    其間身分法上權利義務難謂無影響，而此種名實不符之狀態
    得以確認判決除去，原告即有受確認判決之法律上利益。
四、查原告主張兩造戶籍謄本登記於91年9 月28日結婚，然兩造
    實未舉行結婚之公開儀式等情，業據其提出戶籍謄本及結婚
    登記申書影本附卷可稽，並據證人林慧慈到庭證述屬實（參
    見本院99年4月9日言詞辯論），且為被告當庭不爭執，表示
    同意原告主張等語。依上事證，自堪信原告主張之事實為真
    正。
五、按「關於親屬之事件，在民法親屬編施行前發生者，除本施
    行法有特別規定外，不適用民法親屬編之規定；其在修正前
    發生者，除本施行法有特別規定外，亦不適用修正後之規定
    。」，民法親屬編施行法第1 條定有明文。96年5 月23日修
    正公布，97年5 月23日施行前民法第982 條規定：「結婚，
    應有公開儀式及二人以上之證人。」，本件兩造雖經向戶政
    事務所登記於91年9月28日結婚，然實未舉行結婚之公開儀
    式，即有婚姻之形式，然無結婚之事實，婚姻自屬不成立。
    從而，原告請求確認兩造間婚姻不成立，為有理由，應予准
    許。
六、惟本件被告對於原告訴訟標的之主張逕行認諾，原告亦陳明
    願意負擔訴訟費用，爰依民事訴訟法第80條規定，諭知訴訟
    費用由原告負擔。
中    華    民    國    99    年    5     月    4     日
                    家事法庭法  官  王兆飛
上列正本證明與原本無異
如對本判決上訴，須於判決送達後20日內向本院提出上訴狀
中    華    民    國    99    年    5     月    4     日
                            書記官  陳月桂

司法院資訊處製作；財團法人民間司法改革基金會備份。
